【裁判字號】    89,台上,5261
【裁判日期】    890831
【裁判案由】    偽造文書等罪
【裁判全文】
最高法院刑事判決                              八十九年度台上字第五二六一號
    上訴人  台灣高等法院檢察署檢察官
    被  告  甲○○
右上訴人因被告偽造文書等罪案件，不服台灣高等法院中華民國八十七年七月十四日
第二審判決（八十七年度上訴字第三五五號，起訴案號：台灣台北地方法院檢察署八
十六年度偵字第一○六二一號），提起上訴，本院判決如左：
    主  文
原判決關於甲○○被訴行使偽造私文書罪（牽連詐欺罪）部分撤銷，發回台灣高等法
院。
其他上訴駁回。
    理  由
一關於撤銷發回（行使偽造私文書）部分
本件原判決以公訴意旨略稱：被告甲○○於民國八十四年一月二十八日，至東方星港
影片股份有限公司（下稱東方星港公司）及東鋒影視股份有限公司（下稱東鋒公司，
二者係關係企業）任職，擔任錄影帶部門協理之職務，嗣甲○○於八十五年三月三十
一日離職後，未交還前因業務而持有東方星港公司之信函用紙及東鋒公司印章，竟意
圖為自己不法之所有，於八十五年六月五日以該信函用紙，盜蓋東鋒公司之印章，偽
造版權證明書，使案外人嘉德影視股份有限公司（下稱嘉德公司）代表人許家民陷於
錯誤，與甲○○簽訂將東鋒公司所有之三十二支版權錄影帶，授權許家民開發旅、賓
館市場，而詐得許家民所交付之新台幣（以下同）二百八十八萬元、九十六萬元佣金
及每支影帶三十元共三十八萬四千元之回扣金。案經被害人東鋒公司、東方星港公司
告訴偵辦。因認被告有刑法第二百十六條、第二百十條之行使偽造私文書及牽連犯同
法第三百三十九條第一項之詐欺罪嫌云云。經審理結果，認為被告此部分之犯罪不能
證明，因而維持第一審諭知被告無罪之判決，駁回公訴人在第二審之上訴，雖非無見
。惟查：(一)證人即嘉德公司代表人許家民於第一審審理中三度到庭作證，其於八十六
年九月四日出庭作證時，曾以書面將本案事實經過作完整之陳述，其中第九點稱：
「……九、本人向甲○○取得飯店、旅館、賓館、三溫暖等場所之一年期公開播映權
後，即一再向甲○○索取著作權相關資料，甲○○一再推說過幾天就給，至八十六年
三月間，本人再也忍不住，就直接打電話給東鋒公司，請求依照八十五年六月五日甲
○○代表該公司與嘉德公司約定之版權證明書，提供三十二部影片之著作權相關資料
，東鋒公司告以上開三十二部影片並沒有外放，且甲○○早已離職，至此本人始知受
騙，進而與陳總（指陳合和）聯絡，重新洽談……」（見第一審卷第一一○－一一三
頁）。告訴人於原審遂依據許家民前開具狀內容，析述被告偽造「版權證明書」並持
之行使之犯行（見第二審卷告訴理由暨請求調查證據狀，告上證二、告上證三）。原
審並未就上開關鍵事項質之許家民，究明真相，以為判斷之依據，期毋枉縱，自有應
於審判期日調查之證據而未予調查之違誤。(二)證人朱銘信於第一審證稱：「告訴人公
司於八十五年二月解散……，這段期間（即公司解散之後）公司解散，沒有訂約之營
業……。除了催收帳款外，甲○○沒有開發新業務」（第一審卷第三十八頁反面、第
四十一頁正面）；證人葉明德亦結證謂：「東方星港公司是結束營業，公司全解散，
八十五年二月全部結束，所餘帳款，均由我一人在收。」（同上卷第一六八頁反面）
。如果無訛，告訴人公司於八十五年二月間已宣告解散，結束一切營業，被告如何能
於八十五年六月間，又以東鋒公司名義與嘉德公司為營業之行為﹖況被告涉嫌偽造之
版權證明書，係以授權人東鋒公司代表人甲○○名義所出具，有該版權證明書影本在
卷可稽（原審卷第五十頁），如其出具該版權證明書曾得東鋒公司之委任或同意，理
應由東鋒公司及其法定代理人之名義正式出具，何須由被告冒偽東鋒公司代表人名義
為之，足徵告訴人指該版權證明書係被告私擅偽造者，尚非無憑。原判決理由就上開
不利被告之證據，究竟如何不足資為認定上訴人有偽造文書犯行之依據，並未有所說
明。僅擷取其中有利被告部分之證言，執為諭知被告無罪之憑據，自有判決理由不備
之違背法令。檢察官上訴意旨，執以指摘，非無理由，應認原判決關於被告被訴行使
偽造私文書罪（牽連詐欺罪）部分，有撤銷發回之原因。
二關於上訴駁回（背信及業務侵占）部分
按刑事訴訟法第三百七十六條所列各罪之案件，經第二審判決者，不得上訴於第三審
法院，法有明文。本件被告甲○○被訴背信、侵占罪嫌部分，原審係認其不成立刑法
第三百三十六條第二項及同法第三百四十二條第一項之罪，而為無罪之諭知，公訴人
又認此兩部分之罪，與前開行使偽造私文書（牽連詐欺罪）等三罪間，犯意各別，行
為互殊，罪名歧異，應分論併罰（見起訴書證據並所犯法條欄二所載），而該業務侵
占及背信罪名，核屬刑事訴訟法第三百七十六條第三款、第五款之案件，依前開說明
，既經第二審判決，自不得上訴於第三審法院，上訴人竟復一併提起上訴，顯為法所
不許，應予駁回。
據上論結，應依刑事訴訟法第三百九十五條前段、第三百九十七條、第四百零一條，
判決如主文。
中      華      民      國    八十九    年      八      月    三十一    日
                              最高法院刑事第四庭
                                  審判長法官  黃  劍  青
                                        法官  劉  敬  一
                                        法官  林  增  福
                                        法官  楊  商  江
                                        法官  邵  燕  玲
      右正本證明與原本無異
                                              書  記  官
中      華      民      國    八十九    年      九      月      六      日


司法院資訊處製作；財團法人民間司法改革基金會備份。
